臺灣臺南地方法院民事裁定
109年度消債更字第424號
聲  請  人
即債 務 人  劉盈周  
上列當事人因消費者債務清理事件聲請更生，本院裁定如下：
    主    文
債務人劉盈周自民國一一０年一月十四日下午五時起開始更生程
序，並命司法事務官進行本件更生程序。
    理    由
一、按債務人不能清償債務或有不能清償之虞，且無擔保或無優
    先權之債務總額未逾新臺幣（下同）1,200萬元者，於法院
    裁定開始清算程序或宣告破產前，得向法院聲請更生；債務
    人對於金融機構負債務者，在聲請更生或清算前，應向最大
    債權金融機構請求協商債務清償方案，或向其住、居所地之
    法院或鄉、鎮、市、區調解委員會聲請債務清理之調解；協
    商或調解成立者，債務人不得聲請更生或清算，但因不可歸
    責於己之事由，致履行有困難者，不在此限；法院開始更生
    程序之裁定，應載明其年、月、日、時，並即時發生效力，
    消費者債務清理條例第3條、第42條第1項、第45條第1項、
    第151條第1項、第7項分別定有明文。
二、本件聲請意旨略以：債務人積欠無擔保或無優先權債務總額
    約3,134,886元(債務人提出之債權人清冊，誤載為債務人清
    冊)，為清理債務，前向本院聲請消債者債務清理前置調解
    （109年度南司消債調字第560號），最大債權金融機構台新
    國際商業銀行股份有限公司（下稱台新銀行）雖於調解時提
    供總額1,579,370元、分120期、每月每期給付13,161元、0
    利率之還款方案，惟債務人無法負擔，致調解不成立。債務
    人目前每日薪資為500元，扣除每月生活費外，尚需支付母
    親之扶養費，已無能力再清償前揭債務，且名下並無任何財
    產，所欠債務未逾1,200萬元，亦未經法院裁定開始清算程
    序或宣告破產。為此，爰依消費者債務清理條例提出本件更
    生之聲請等語。
三、經查：
　㈠債務人為一般消費者，5年內未從事營業活動，積欠無擔保或
    無優先權債務總額未逾1,200萬元，前為清理債務，曾向本
    院聲請與債權人間債務清理之調解，最大債權金融機構台新
    銀行提出總額1,579,370元、分120期、0利率、每月每期給
    付13,161元之清償方案，超出債務人能力所可負擔之範圍，
    致調解不成立，並於調解不成立後向本院聲請更生等情，業
    據債務人提出財產及收入狀況說明書、債權人清冊、切結書
    、財團法人金融聯合徵信中心當事人綜合信用報告及調解不
    成立證明書為證，並經本院調取109年度南司消債調字第560
    號卷查證屬實，是債務人無擔保或無優先權之債務總額未逾
    1,200萬元，且提起本件更生聲請前，已踐行前置調解程序
    而調解不成立之事實，應堪認定。
  ㈡債務人主張其任職早餐店，擔任鐘點工，每日薪資500元乙節
    ，查債務人自民國98年起即未投保勞保，且其名下並無其他
    資產，有勞保投保資料、稅務電子閘門財產所得調件明細表
    、全國財產稅總歸戶財產查詢清單在卷可參（見本院卷第87
    、47、73頁）。基此，債務人主張每日薪資收入為500元之
    事實，堪屬可採，故其償債能力自應以上開薪資為據。
  ㈢按消費者債務清理條例立法目的係為使不幸陷入經濟困境之
    人得以清理債務、重建生活，並在清理債務過程中能適度保
    有符合人性尊嚴之最低基本生活所需，而非維持債務人過去
    慣常之寬裕生活型態，否則非僅有悖於消費者債務清理條例
    之意旨，更係將債務人因個人浪費或財務管理失控之風險不
    當轉嫁予金融機構負擔，顯非公允。故為妥適調整債務人與
    債權人及其他利害關係人間之權利義務關係，保障債權人獲
    得公平受償，並謀求消費者經濟生活之重建復甦機會，法院
    對於債務人每月必要生活費用之數額，自不可僅以債務人之
    主張為斷，而應參酌消費者債務清理條例消第64條之2第1項
    關於同條例第64條第2項第4款所稱必要生活費用之認定標準
    定之，方屬允洽。次按，債務人必要生活費用，以最近一年
    衛生福利部或直轄市政府所公告當地區每人每月最低生活費
    1.2倍定之，消費者債務清理條例第64條之2第1項定有明文
    。復按債務人為使其有經濟復甦更生之機會，自應以誠實及
    信用之原則面對自己之債務，積極勉力謀求更生償債方案，
    除應積極開源努力勤奮工作以增加收入償還債務外，尚須節
    流儉樸其生活需求而適當控制其生活費用支出，以達成勉力
    履行債務。而參酌臺南市109年度之每人每月最低生活費為1
    2,388元，該生活費標準係按照政府最近1年平均每人消費支
    出（包括食品費、衣著鞋襪費、房租水電費、家居管理費、
    醫療保健費、交通通訊費、娛樂教育費及雜項支出）百分之
    60訂定，故消費者債務清理條例事件之債務人每月生活費標
    準自堪以最近1年衛生福利部或直轄市政府所公告當地區每
    人每月最低生活費1.2倍即14,866元計之【計算式：12,388×
    1.2＝14,866】。債務人主張其每月生活必要支出費用平均為
    7,379元【計算式：健保749＋保險1,813＋保險1118＋電信費69
    9＋水電瓦斯及其他支出3,000元】（見本院卷第31頁），未
    逾越首揭標準14,866元，從而，其每月個人生活必要支出自
    堪以7,379元為據。
  ㈣綜上各情，縱不考量債務人主張須支出母親之扶養費3,000元
    ，以債務人每月所得15,000元（以日薪500元、每月30日計
    算），扣除每月生活基本費用7,379元後，僅剩餘7,621元，
    尚不足以負擔最大債權金融機構提出分120期、每月每期清
    償13,161元、0利率之還款方案，堪認債務人有不能清償債
    務之情事。基此，債務人之經濟狀況已有不能清償債務之情
    事，自有藉助更生制度調整其與債權人間之權利義務關係，
    重建其經濟生活之必要。
四、綜上所述，債務人之收入扣除必要生活費用後，已有不能清
    償債務之情形，且其係一般消費者，未曾從事營業，無擔保
    或無優先權之債務未逾1,200萬元，亦曾踐行前置調解程序
    而調解不成立，復未經法院裁定開始清算程序或宣告破產，
    又查無消費者債務清理條例第6條第3項、第8條或第46條各
    款所定應駁回更生聲請之事由存在，則本件債務人聲請更生
    ，於法應屬有據，爰裁定如主文所示。
五、末按，法院裁定開始更生或清算程序後，得命司法事務官進
    行更生或清算程序，必要時得選任律師、會計師或其他適當
    之自然人或法人一人為監督人或管理人，消費者債務清理條
    例第16條第1項定有明文。本件既經本院裁定開始更生程序
    ，爰併依前開規定，命司法事務官進行更生程序。
中　　華　　民　　國　　110 　年　　1 　　月　　14　　日
                  消債法庭    法  官　田幸艷
上開裁定正本核與原本無異。
本裁定不得抗告。
本裁定已於110年1月14日下午5時公告。
中　　華　　民　　國　　110 　年　　1 　　月　　14　　日
                              書記官  駱映庭